臺灣宜蘭地方法院刑事判決
111年度易字第118號
公  訴  人  臺灣宜蘭地方檢察署檢察官
被      告  鄭天維



上列被告因竊盜案件，經檢察官提起公訴 （111年度偵字第185
號），被告於準備程序中，就被訴事實為有罪之陳述，經本院告
知簡式審判程序之旨，並聽取公訴人及被告之意見後，本院裁定
依簡式審判程序審理，並判決如下：
    主    文
鄭天維竊盜，處拘役參拾日，如易科罰金，以新臺幣壹仟元折算
壹日。未扣案之犯罪所得除濕劑肆個、泡麵陸碗均沒收，於全部
或一部不能沒收或不宜執行沒收時，追徵其價額。
     事實及理由
一、本件犯罪事實、證據均引用檢察官起訴書之記載（如附件）
    ，並就證據部分補充：被告鄭天維於本院之自白（詳見本院
　　民國111年8月26日準備程序筆錄、審判筆錄）（同案被告黃
    世楷部分另為無罪判決）。
二、按刑法第321條第1項第6款係因犯罪場所而設之加重處罰規
    定，而關於該款原已規範之「車站或埠頭」之解釋，最高法
    院62年台上字第3539號判例意旨認「車站或埠頭為供旅客上
    下或聚集之地，當以車船停靠旅客上落停留及必經之地為限
    ，而非泛指整個車站或埠頭地區而言。」，查本件被告鄭天
    維行竊地點為在宜蘭縣○○市○○路0號臺灣鐵路管理局宜蘭站
    之置物櫃，該寄物櫃設置主要的目的是供旅客寄放物品之用
    ，係以便利民眾為主要考量，非基於交通往來目的而設置，
    顯非屬車站停靠旅客上落停留及必經之地，故本件被告行竊
    地點，與刑法第321條第1項第6款所規範「車站」之構成要
    件有間，本件自無刑法第321條第1項第6款之加重竊盜罪之
    適用，合先敘明。
三、核被告鄭天維所為，係犯刑法第320條第1項之竊盜罪。起訴
    書認被告係犯刑法第321條第1項第6款之加重竊盜罪，尚有
    未洽，業如前述，惟其基本事實同一，且被告亦坦承犯罪，
　　無礙被告防禦權之行使，爰依法變更起訴法條。爰審酌被告
    鄭天維，不思以正當途徑獲取所需，恣意竊取他人財物，顯
    然欠缺尊重他人財產法益之觀念，所為應予嚴加非難，並考
    量被告鄭天維犯後坦承犯行，然尚未與被害人達成和解或賠
    償其損害之犯後態度暨處理情形，並兼衡被告自述高中肄業
    之智識程度、曾從事鐵工、搬運工、家庭經濟狀況勉持、須
    扶養母親、暨行竊之動機、目的、手段、獲得之財物、被害
    人所受財產損害等一切情況，量處如主文所示之刑，並諭知
    易科罰金之折算標準，以資懲儆。
四、按犯罪所得，屬於犯罪行為人者，沒收之，於全部或一部不
    能沒收或不宜執行沒收時，追徵其價額，刑法第38條之1第1
    項前段、第3項定有明文。經查，被告鄭天維所竊得之除濕
    劑4個、泡麵6碗並未扣案，亦未實際合法發還被害人鄭又甄
    ，爰依刑法第38條之1第1項前段之規定，宣告沒收，並於全
    部或一部不能沒收或不宜執行沒收時，依同條第3項之規定
    ，追徵其價額。
據上論斷，應依刑事訴訟法第273條之1第1項、第299條第1項前
段、第300條、第310條之2、第454條第2項，刑法第320條第1項
、第41條第1項前段、第38條之1第1項前段、第3項，刑法施行法
第1條之1第1項，判決如主文。
本案經檢察官張立言提起公訴，經檢察官張學翰到庭執行職務。
中　　華　　民　　國　　111 　年　　9 　　月　　16　　日
                    刑事第五庭　法　官  陳嘉瑜
以上正本證明與原本無異。
如不服本判決應於收受判決正本後20日內，向本院提出上訴書狀
（應按他造人數附具繕本），並應敘述具體理由，上訴於臺灣高
等法院。其未敘述上訴理由者，應於上訴期間屆滿後20日內，向
本院補提上訴理由書狀（應按他造人數附具繕本）。
中　　華　　民　　國　　111 　年　　9 　　月　　16　　日
                                書記官  蕭欣怡  
所犯法條：
中華民國刑法第320條
意圖為自己或第三人不法之所有，而竊取他人之動產者，為竊盜
罪，處5年以下有期徒刑、拘役或50萬元以下罰金。
意圖為自己或第三人不法之利益，而竊佔他人之不動產者，依前
項之規定處斷。
前二項之未遂犯罰之。
附件：
臺灣宜蘭地方檢察署檢察官起訴書
                                      111年度偵字第185號
　　被　　　告　鄭天維　男　21歲（民國00年00月00日生）
　　　　　　　　　　　　住○○市○○區○○○路00巷0弄0號
　　　　　　　　　　　　　3樓
　　　　　　　　　　　　國民身分證統一編號：Z000000000號
　　　　　　　　黃世楷　男　30歲（民國00年0月0日生）
　　　　　　　　　　　　住宜蘭縣○○鎮○○路0段000巷00號
　　　　　　　　　　　　國民身分證統一編號：Z000000000號
上列被告等因竊盜案件，已經偵查終結，認應提起公訴，茲敘述
犯罪事實及證據並所犯法條如下：
　　　　犯罪事實
一、黃世楷曾因妨害公務案件，經臺灣宜蘭地方法院於民國105
    年5月20日，以105年度簡字第290號刑事簡易判決判處有期
    徒刑4月確定，於107年7月25日執行完畢，猶不知悔改；與
    鄭天維二人意圖為自己不法之所有，基於竊盜犯意聯絡，於
    於110年10月2日22時25分許，在宜蘭縣○○市○○路0號臺灣鐵
    路管理局宜蘭站，由黃世楷教導鄭天維手持安全帽敲打編號
    8置物櫃（未毀損），以此方式打開置物櫃門後，再由黃世
    楷將置物櫃內鄭又甄放置之除濕劑4個、泡麵6碗(共價值新
    臺幣220元)取出並交鄭天維持有，共同竊取上開財物後離去
    。
二、案經內政部鐵路警察局花蓮分局報告偵辦。
　　　　證據並所犯法條
一、證據：（1）、被告鄭天維於警詢之自白；（2）、被告黃世
    楷於警詢及偵訊之供述；（3）、被害人鄭又甄於警詢之指
    述；（4）、證人郭國枝於警詢之證詞；（5）、刑案資料查
    註紀錄表1份、監視器影像畫面影本10張、指認犯罪嫌疑人
    紀錄表1份、編號8置物櫃收據影本1份。
二、所犯法條：（1）、被告鄭天維：刑法第28條，第321條第1
    項第6款；（2）、被告黃世楷：同法第28條，第321條第1項
    第6款、第47條第1項。其二人竊盜之犯罪所得，請依同法第
    38條第2項宣告沒收，如不能沒收時，請依同條第4項追徵其
    價額。 
三、依刑事訴訟法第251條第1項提起公訴。
    此　致
臺灣宜蘭地方法院
中　　華　　民　　國　 111　　年　  2　　 月　   9　　日
                          檢　察　官   張 立 言
上正本證明與原本無異
中　　華　　民　　國　 111　　年　  3　　 月　   3    日
                          書  記  官   林 珦 麟
參考法條
中華民國刑法第321條
犯前條第 1 項、第 2 項之罪而有下列情形之一者，處 6 月以
上 5 年以下有期徒刑，得併科 50 萬元以下罰金：
一、侵入住宅或有人居住之建築物、船艦或隱匿其內而犯之。
二、毀越門窗、牆垣或其他安全設備而犯之。
三、攜帶兇器而犯之。
四、結夥三人以上而犯之。
五、乘火災、水災或其他災害之際而犯之。
六、在車站、港埠、航空站或其他供水、陸、空公眾運輸之舟、
    車、航空機內而犯之。
前項之未遂犯罰之。